【裁判字號】    97,訴,358
【裁判日期】    971224
【裁判案由】    綜合所得稅
【裁判全文】
臺中高等行政法院判決
                                       97年度訴字第358號
                              .
原      告  甲○○
輔  佐  人  丙○○
被      告  財政部臺灣省中區國稅局
代  表  人  乙○○
訴訟代理人  丁○○
上列當事人間因綜合所得稅事件，原告不服財政部中華民國97年
7月21日台財訴字第09700235990號訴願決定，提起行政訴訟。本
院判決如下︰
    主  文
原告之訴駁回。
訴訟費用由原告負擔。
    事實及理由
一、事實概要：緣原告係臺中縣私立大碩文理短期補習班（下稱
    大碩補習班）負責人，民國（下同）91年度綜合所得稅結算
    申報，列報取自該補習班其他所得新臺幣（下同）552,096
    元，經被告核定556,376元，嗣依臺灣臺中地方法院檢察署
    （以下簡稱臺中地檢署）通報資料更正核定11,043,604元，
    歸課原告當年度綜合所得稅，核定綜合所得總額11,126,247
    元，補徵應納稅額3,527,672元，並按所漏稅額202元及3,42
    6,534元分別處0.2倍及0.5倍罰鍰合計1,713,300元（計至百
    元止，下同）。原告不服，申經復查結果，獲追減其他所得
    6,327,849元及註銷罰鍰1,713,300元，原告猶表不服，向財
    政部提起訴願，遭駁回，遂提起本件行政訴訟。
二、本件原告主張：大碩補習班91年度申報收入總額3,067,200
    元，經被告依申報數及訪查資料核定收入總額3,067,200元
    ，嗣因被告於接獲通報後，逕以通報資料核定收入總額22,0
    41,751元、費用總額10,998,147元，核定所得額11,043,604
    元。原告不服，申請復查，因告發人除提供予臺中地檢署之
    學費收入統計表、損益表、資產負債表等資料外，並無其他
    憑證可供查核，致被告調整其收入總額金額欠缺明確。經被
    告重行核算91年度收入總額9,386,052元（業務收入9,340,5
    94元＋其他收入45,458元）、費用總額4,670,297元、全年
    所得額4,715,755元。然依執行業務所得查核辦法第8條之規
    定，原告上述申報收入總額3,067,200元及費用總額2,515,1
    04元部分，已於規定期限內辦理結算申報，並已提示帳簿文
    據供調查，該部分之執行業務所得應依帳載核算認定，至被
    告依通報資料核定調增之收入總額6,273,394元部分（核定
    總額9,340,594元－申報總額3,067,200元），因原告無法提
    示相關帳簿憑證，此部分應依所得稅法第83條及同法施行細
    則第13條之規定，按財政部所頒成本及必要費用標準50%核
    定調增費用總額3,136,697元（即調增收入總額6,273,394元
    ×50%），因此費用總額應核定為5,651,801元（原申報費用
    總額2,515,104元＋調增部分之費用總額3,136,697元）。訴
    願決定理由稱「所謂未提示帳簿文據，兼指帳簿文據全部未
    提示」云云，惟查原告並非全部未提示，被告應依兩部分核
    定所得，亦即原告已提示之部分依查帳核定，而被告調增之
    部分始依成本及必要費用標準50%核定費用，才能符合「收
    入、費用配合原則」，訴願決定及原處分實有違誤等情。並
    聲明求為判決撤銷原處分及訴願決定。
三、被告則以：
    (一)本件大碩補習班91年度列報收入總額3,067,200元，初查
      原依其申報數及訪查資料核定收入總額3,067,200元，嗣
      依臺中地檢署函送告發人吳志仁提供之91年度學費收入統
      計表、損益表、資產負債表及該補習班會計徐秋完、林秀
      英之談話筆錄，乃核定該補習班91年度收入總額22,041,7
      51元（含其他收入45,458元）。原告不服，申請復查主張
      該補習班91年度收入非如被告核定金額高達22,041,751元
      ，請准予重新調查核實認定云云。經被告復查決定略以：
      查本件係告發人吳志仁於93年12月16日具狀向臺中地檢署
      告發丙○○（即原告配偶，大碩補習班班主任）有短漏報
      該補習班收入之情，案經該署偵查終結，為不起訴處分，
      有該署94年度偵字第15777號不起訴處分書可稽。被告於9
      6年6月27日以中區國稅法二字第0960029547號函請告發人
      吳志仁到局說明，吳志仁表示除提供予臺中地檢署之學費
      收入統計表、損益表、資產負債表等資料外，並無其他原
      始憑證可提供查核，有吳志仁談話筆錄可稽；另於96年11
      月22日以中區國稅法二字第0960057045號函請原告提示收
      入及費用相關帳簿憑證供核，惟原告僅提示原申報所得之
      帳簿憑證，致被告調整其收入總額金額欠缺明確。經被告
      與原告協談結果，重行核算91年度收入總額9,386,052元
      （業務收入9,340,594元＋其他收入45,458元），原核定
      收入總額22,041,751元乃予追減12,655,699元。又本件初
      查依財政部核定之成本及必要費用標準50%核定該補習班
      費用總額10,998,147元，惟收入總額既經追減已如前述，
      乃重行核算費用總額4,670,297元（9,340,594元×50%）
      ，原核定費用總額乃予追減6,327,850元。重行核算該補
      習班91年度收入總額9,386,052元，費用總額4,670,297元
      ，全年所得額4,715,755元，原核定全年所得額11,043,60
      4元，復查後乃予追減6,372,849元，並同額追減原告其他
      所得。原告仍不服，提起訴願，經財政部訴願決定駁回在
      案。
    (二)原告起訴主張：大碩補習班申報收入總額3,067,200元及
      費用總額2,515,104元部分，已於規定期限內辦理結算申
      報，並提示帳簿文據供調查，該部分之所得應依帳載核算
      認定，至被告依通報資料核定調增之收入總額6,273,394
      元部分，因原告無法提示相關帳簿憑證，應依財政部所頒
      成本及必要費用標準50%核定調增費用總額3,136,697元，
      因此費用總額應核定為5,651,801元（原申報費用總額2,5
      15,104元＋調增部分之費用總額3,136,697元）云云。
    (三)然查，所謂未提示帳簿文據，兼指帳簿文據全部未提示，
      或雖提示而有不完全、不健全或不相符者之情形，改制前
      行政法院61年度判字第198號判例可資參照。本件原告既
      未能提示足資證明其全部所得額之全部帳簿文據供被告查
      核，被告復查決定乃按與原告協談重行核算之業務收入金
      額9,340,594元，依照財政部92年1月23日台財稅字第0920
      450082號函所核定之91年度私人辦理補習班成本及必要費
      用標準，重行核算大碩補習班之費用總額為4,670,297元
      （9,340,594元×50%），經核並無不合。原告起訴主張應
      以原申報費用總額2,515,104元加計調增部分之費用總額
      3,136,697元核定費用總額云云，委無足採，原復查及訴
      願決定並無違誤等語，資為抗辯。並聲明求為判決駁回原
      告之訴。
四、本件原告對被告復查決定，核定伊經營之大碩補習班91年度
    收入總額為9,386,052元乙節，並不爭執，其唯一之爭點為
    主張大碩補習班已於規定期限內辦理91年度結算申報，並已
    提示帳簿文據供調查，該部分之執行業務所得業經被告依帳
    載核算認定大碩補習班之收入總額為3,067,200元、費用支
    出總額為2,515,104元。至於被告依通報資料核定之收入總
    額調增為6,273,394元部分（核定總額9,340,594元－申報總
    額3,067,200元），因原告無法提示相關帳簿憑證，此部分
    應依所得稅法第83條及同法施行細則第13條之規定，按財政
    部所頒成本及必要費用標準50%核定調增費用總額3,136,697
    元（即調增收入總額6,273,394元×50%），惟原申報之大碩
    補習班之收入總額為3,067,200元所支付之費用總額，即不
    應再按財政部所頒成本及必要費用標準，按50%調增費用總
    額云云。是本件所應審究者為原告申報大碩補習班91年度之
    費用支出總額為2,515,104元，有無提出其支付憑證，又其
    所申報之支出，係其申報當年度之全部支出，抑為某部分或
    某時段之支出？亦即大碩補習班91年度原申報之支出是否亦
    有隱匿，未據實申報並提出憑據？
五、查所謂未提示帳簿文據，兼指帳簿文據全部未提示，或雖提
    示而有不完全、不健全或不相符者之情形（最高行政法院61
    年度判字第198號判例參照）。本件原告於申報期限內申報
    之91年度之執行業務所得總額為3,067,200元、費用支出總
    額為2,515,104元，經被告與原告協商後，復查決定調增其
    收入總額6,273,394元（核定總額9,340,594元－申報總額
    3,067,200元），足徵原告原申報已有不實，依執行業務所
    得查核辦法第8條前段規定：「執行業務者於規定期限內辦
    理結算申報並能提供證明所得額之帳簿、文據調查者，其執
    行業務所得，應依帳載核算認定。其未依規定提供調查者，
    應依所得稅法第83條及同法施行細則第13條規定訂定之收費
    及費用標準核定其所得額。」此一規定依同辦法第2條第2項
    規定，並為私人辦理之補習班所準用。本件原告申報之所得
    既經被告調增2倍，則其費用支出，依上開規定，即應提示
    全年相關帳簿憑證供核，惟經被告以96年11月22日中區國稅
    法二字第0960057045號函請原告提示收入及費用相關帳簿憑
    證供核，原告僅提示原申報所得之帳簿憑證，並未能提示費
    用支出之全部帳簿文據供被告查核，被告乃依照財政部92年
    1月23日台財稅字第0920450082號函釋91年度私人辦理補習
    班成本及必要費用標準，重行核算大碩補習班之費用總額為
    4,670,297元（9,340,594元×50%），於法自無不合。況原
    告91年度申報之執行業務（其他）所得，僅記載總額為3,06
    7,200元，未列明細，財產目錄列載生財器具自用小貨車折
    減餘額為16,666元、攝影機折減餘額為18,057元、純水機折
    減餘額為22,584元，合計57,307元，執行業務者薪資明細表
    為DEKOCK NICOLAAS JOHANNES僱用1─12月、薪資給付總額
    360,000元、扣繳稅款46,800元，另薪資合計1,658,000元、
    扣繳稅款46,800元，附件提出人事資料列印共計僱用員工11
    人，給付總額1,298,000元，各類所得扣繳暨免扣繳憑單申
    報書列載91年1月1日至91年12月31日薪資扣繳2張，其中1張
    列載1人給付總額360,000元、扣繳稅額46,800元，另張列載
    11 人給付總額1,298,000元、租賃給付總額240,000元，合
    計給付總額1,538,000元，91年綜合所得稅結算申報書（附
    件明細表）列載自繳稅款0張、其他證明文件11張，夫妻合
    併計稅綜合所得稅總額670,980元－全部免稅額481,000元－
    全部扣除額229,360元＝應納稅額0元、扣繳稅額4,375元、
    應退還稅額4,375元，此有原告91年度綜合所得稅申報書影
    本附原處分卷可稽（第16頁至第2頁），足證原告91年度綜
    合所得稅申報並未檢附各項支出費用明細，因被告當時並未
    抽查原告之申報，故當時並未通知原告提出帳簿憑據供核，
    原告主張大碩補習班已於辦理91年度結算申報時，提示帳簿
    文據供被告調查，核定大碩補習班91年度費用支出總額為2,
    515, 104元，該部分不應再按財政部訂定之同業利潤標準核
    定其利潤，僅應就調增收入6,273,394元部分（核定總額9,3
    40, 594元－申報總額3,067,200元），因原告無法提示相關
    帳簿憑證，依所得稅法第83條及同法施行細則第13條之規定
    ，按財政部所頒成本及必要費用標準50%核定調增費用總額3
    ,136,697元（即調增收入總額6,273,394元×50%）云云，委
    無足採。從而，原處分核算大碩補習班91年度收入總額為9,
    386, 052元，全部業務收入按財政部所頒成本及必要費用標
    準，核定原告91年度費用總額4,670,297元，並無違誤，訴
    願決定予以維持，亦無不合，原告訴請撤銷，為無理由，應
    予駁回。
六、據上論結，本件原告之訴為無理由，依行政訴訟法第195條
    第1項後段、第98條第1項前段，判決如主文。
中    華    民    國    97    年    12    月    24    日
                臺中高等行政法院第三庭
                          審判長法  官  王  茂  修
                                法  官  莊  金  昌
                                法  官  林  金  本
以上正本證明與原本無異。
如不服本判決，應於判決送達後20日內向本院提出上訴書狀，其
未表明上訴理由者，應於提起上訴後20日內向本院提出上訴理由
書（須依對造人數附具繕本）；如於本判決宣示或公告後送達前
提起上訴者，應於判決送達後20日內補提上訴理由書（須附繕本
）。未表明上訴理由者，逕以裁定駁回。
中    華    民    國    97    年    12    月    24    日
                                書記官  丁  俊  賢


司法院資訊處製作；財團法人民間司法改革基金會備份。
